【裁判字號】    92,上易,412
【裁判日期】    920611
【裁判案由】    違反臺灣地區與大陸地區人民關係條例
【裁判全文】
臺灣高等法院臺南分院刑事判決             九十二年度上易字第四一二號  孝股
    上  訴  人  臺灣臺南地方法院檢察署檢察官
    被      告  甲○○
右上訴人因被告違反台灣地區與大陸地區人民關係條例案件，不服臺灣臺南地方法院
九十二年度易字第三一三號，中華民國九十二年三月三十一日第一審判決（起訴案號
：臺灣臺南地方法院檢察署九十一年度偵字第一二五八四號），提起上訴，本院判決
如左：
    主  文
原判決撤銷。
甲○○連續違反不得雇用大陸地區人民在台灣地區從事未經許可之工作之規定，處拘
役伍拾玖日，如易科罰金，以參佰元折算壹日。
    事  實
一、甲○○係臺南市○○區○○路與怡安路口黃昏市場內「阿興米粉炒店」之負責人
    ，明知不得僱用大陸地區人民在臺灣地區從事未經許可之工作之規定，竟基於概
    括犯意，先後於民國（下同）九十一年十月二十九日前二年多起及前二、三月起
    ，以不詳代價僱用合法入境臺灣探親但未取得合法工作許可之大陸成年女子林瓊
    及葉惠明，在該址店內於每日之下午兩點至晚上九點，從事收碗、端盤子及打掃
    之工作。嗣於九十一年十月二十九日下午七時二十分許，甲○○回其住處準備製
    作米糕而未在店裡，林瓊則正在前揭店內清理垃圾，葉惠明正在端米粉給客人時
    ，為警當場查獲，而查悉上情。
二、案經台南市警察局第三分局報告台灣台南地方法院檢察署檢察官偵查起訴。
    理  由
一、訊之被告甲○○固供承係「阿興米粉炒店」的負責人，惟矢口否認有何犯行，辯
    稱：伊沒有僱用林瓊、葉惠明在店裡工作，那天是伊拿要作米糕的模子及豬肉回
    去，所以請她們幫伊看一下店，她們兩人是伊太太的朋友，她們看伊在忙，所以
    主動幫忙，如果伊在忙偶而也會請她們來幫忙，但沒有薪水云云。經查：
（一）林瓊及葉惠明均為大陸地區人民，分別嫁予台灣地區人民陳俊宏、施標力，此
      有陳俊宏、施標力身分證影本配偶欄記載、渠等二人警訊筆錄及林瓊、葉惠明
      之中華民國臺灣地區旅行證在卷可稽，而被告於警訊時亦供承明知林瓊及葉惠
      明為大陸地區人民，核與上開證據相符，該部分事實可以認定。
（二）另被告雖辯稱：林瓊及葉惠明均係自動到伊店內幫忙，並無給付薪資云云；而
      林瓊及葉惠明於警訊及偵查中亦附合被告之詞，均稱：渠等只要去黃昏市場買
      菜經過，均會去幫忙端米粉，收碗筷，並無薪資云云。惟證人林瓊在臺居所地
      係位於臺南市○○區○○路四段三十六號，證人葉惠明則居住於臺南縣安定鄉
      海寮村海寮十號之十三，均與「阿興米粉炒店」相隔甚遠，林瓊及葉惠明豈有
      捨近求遠經常至前開黃昏市場買菜之理，渠等所述已有可疑。另葉惠明之夫施
      標力早上在台南市○○路果菜市場賣水果，下午兼營機車修理，林瓊之夫陳俊
      宏則務農，有警訊筆錄在卷可參，以林瓊及葉惠明夫家工作及經濟狀況，又值
      此經濟不景氣之年代，如有多餘人力忙於自家生計尚且不及，豈有無償到友人
      處幫忙之理？渠等所述實與常情有違。況縱係交情甚篤之朋友，偶一為之幫忙
      看店或有可能，參諸被告於原審時供承林瓊一星期到伊店內幫忙三、四次，葉
      惠明一星期到伊店內幫忙二、三次，則如此經常性的幫忙收拾垃圾，清洗油膩
      之碗盤，要謂無薪資對價，實難採信，故被告上開所辯及證人林瓊、葉惠明就
      該部分之證詞，顯係卸責之詞及基於僱傭關係迴護之詞，均不足採信。
（三）況且警方查獲證人林瓊、葉惠明在上開店內幫忙之時間為晚上七時二十分許，
      而林瓊及葉惠明二人均為家庭主婦，上揭時間正是家庭主婦準備晚餐或全家一
      起用餐之際，林瓊及葉惠明若非受僱於被告，豈有在上述時間在外幫忙他人賣
      炒米粉或清理垃圾之理，故林瓊及葉惠明應係受僱於甲○○在上開店內工作無
      訛。而甲○○所營「阿興米粉炒店」之營業時間為下午二點至晚上九點，業據
      被告供述在卷，故林瓊及葉惠明上班之時間應係該店之營業時間，亦可認定。
      再者，林瓊於偵查中證述：伊自二年多前嫁過來台灣後，就陸陸續續會過去幫
      忙等語；葉惠明則證稱：約在二、三個月前才去幫忙等語（詳偵查卷第六、七
      頁），核與被告於偵查中供述二人幫忙之期間相符，故證人此部分所述與事實
      相符而可採信，此外，復有林瓊及葉惠明在「阿興米粉炒店」工作之現場照片
      二幀附卷可稽。雖被告於本院審理時供稱：「（問：你被警查獲後，她們兩人
      是否還有繼續來幫忙？）有，但現在已經沒有，因為她們在今年三月二十三日
      就已返回大陸，在她們回大陸之前，如果她們有來菜市場，我在忙有看到她們
      ，就會叫她們來幫忙。」等語，惟經本院函請台南市警察局第三分局偵查員黃
      啟彰前往被告住處及其經營之「阿興米粉炒店」查訪被告是否仍有僱用大陸人
      民工作之情事，經該員於九十二年五月十六日十七時許及同年月十九日十一時
      許查訪結果，均未發現有其他女店員之情事（亦未見林瓊、葉惠明二人），有
      該偵查報告書暨相片一紙附本院卷可稽，則被告於九十一年十月二十九日為警
      查獲後是否仍有僱用大陸人民工作之情事，尚難僅憑被告前揭之自白而遽以認
      定。綜上所述，本案事證明確，被告犯行足以認定，應依法論科。
二、按被告甲○○非法僱用大陸地區人民在台灣地區從事未經許可之工作，核其所為
    ，係違反台灣地區與大陸地區人民關係條例第十五條第四款之規定，應依同條例
    第八十三條第一項處斷。其先後二次非法僱用大陸地區人民犯行，時間緊接，犯
    罪構成要件相同，顯均係基於概括之犯意反覆為之，應依連續犯之規定論以一罪
    並加重其刑。
三、原審予以論罪科刑，固非無見。但查，本件被告前雖未曾受有期徒刑以上刑之宣
    告，但其雇用大陸地區人民林瓊期間長達二年，非屬短暫，且於偵審中一再否認
    犯行，毫無悔悟之態度，難謂被告已達「知所警惕，信無再犯之虞」之情形，原
    審未詳予審酌遽為緩刑之宣告，顯有未洽。檢察官上訴意旨指摘原判決宣告緩刑
    不當，為有理由，應由本院將原判決撤銷改判。爰審酌被告犯罪動機、手段、雇
    用時間之久暫，其係從事正當職業，對社會治安之影響程度非鉅，犯罪後否認犯
    行之態度等一切情狀，量處如主文第二項所示之刑，並諭知易科罰金之折算標準
    ，以資懲儆。
據上論斷，應依刑事訴訟法第三百六十九條第一項前段、第三百六十四條、第二百九
十九條第一項前段，台灣地區與大陸地區人民關係條例第十五條第四款、第八十三條
第一項，刑法第十一條前段、第五十六條、第四十一條第一項前段，罰金罰鍰提高標
準條例第二條，判決如主文。
本案經檢察官蘇南桓到庭執行職務。
中      華      民      國    九十二    年      六      月     十一     日
                              臺灣高等法院臺南分院刑事第五庭
                                      審判長法官  鄭  文  肅
                                            法官  王  浦  傑
                                            法官  陳  珍  如
右正本證明與原本無異。
不得上訴。
                                      法院書記官  周  美  莉
中      華      民      國    九十二    年      六      月     十一     日
附錄：本判決論罪科刑法條全文
臺灣地區與大陸地區人民關係條例第八十三條
違反第十五條第四款或第五款規定者，處二年以下有期徒刑、拘役或科或併科新台幣
三十萬元以下罰金。
意圖營利而違反第十五條第五款規定者，處三年以下有期徒刑、拘役或科或併科新台
幣六十萬元以下罰金。
以犯前項之罪為常業者，處五年以下有期徒刑，得併科新臺幣六十萬元以下罰金。
法人之代表人、法人或自然人之代理人、受僱人或其他從業人員，因執行業務犯前三
項之罪者，除處罰行為人外，對該法人或自然人並科以前三項所定之罰金。但法人之
代表人或自然人對於違反之發生，已盡力為防止行為者，不在此限。


司法院資訊處製作；財團法人民間司法改革基金會備份。
